【裁判字號】    98,交簡上,199
【裁判日期】    991005
【裁判案由】    公共危險等
【裁判全文】
臺灣板橋地方法院刑事判決           98年度交簡上字第199號
上  訴  人  臺灣板橋地方法院檢察署檢察官
上  訴  人
即  被  告  甲○○
選任辯護人  郭緯中律師
            古健琳律師
上列上訴人即被告因過失傷害案件，不服本院98年度交簡字第26
38號中華民國98年7 月9 日第一審判決（聲請簡易判決處刑案號
：98年度偵字第8158號），提起上訴，本院管轄之第二審合議庭
判決如下：
    主  文
原判決關於過失傷害部分撤銷。
甲○○過失傷害人，處拘役肆拾日，如易科罰金，以新臺幣壹仟
元折算壹日。
其餘上訴駁回。
    事  實
一、甲○○於民國98年2 月14日2 時30分許，在臺北縣新莊市○
    ○路○ 段之「霸味薑母鴨」店內飲用酒類後，已達不能安全
    駕駛動力交通工具之狀態，仍於酒後駕駛車牌6790-RK 號自
    用小客車，自該處出發欲返回臺北縣新莊市○○街7 巷2 號
    1 樓住處。嗣於同日4 時49分許，行經臺北縣新莊市○○路
    與中平路口時，原應注意汽車駕駛人行經有燈光號誌管制之
    交叉路口時，不得闖紅燈，並應警戒車前狀況，隨時採取必
    要之安全措施，以避免危險之發生，而依當時天氣晴朗、夜
    間有自然光線與燈光、路面乾燥、無缺陷、無障礙物及視距
    良好，且號誌管制正常運作等情狀，依其智識能力及當時情
    形均無不能注意之情形，竟因酒後不勝酒力，竟闖越紅燈，
    且疏未注意前方行車狀況，未採取任何煞閃動作，而適有由
    乙○○所駕駛沿中平路直行往中山路方向行經該處之車牌9E
    -955號自用大貨車發現甲○○所駕駛之自小客車自左側行來
    ，即緊急往右大角度轉動方向盤避閃，又遭甲○○自小客車
    撞擊左前懸附近比車體質心低之部位，以致大貨車車身往左
    傾倒，致乙○○受有胸、左肩、右髖、左手、右足踝多處挫
    傷等傷害，經警據報前往現場處理並將甲○○送醫，測得其
    血液酒精濃度為146.3mg/dl，換算為呼氣所含酒精濃度已達
    0.73 mg/l ，始悉上情。
二、案經乙○○訴由臺北縣政府警察局新莊分局報請臺灣板橋地
    方法院檢察署檢察官偵查後聲請簡易判決處刑。
    理  由
一、證據能力：
(一)、被告之辯護人為被告辯稱：證人即告訴人乙○○於警詢中之
    供述未經被告對質詰問，無證據能力云云。查上開證人於警
    詢時之陳述，為被告以外之人於審判外之陳述，依刑事訴訟
    法第159 條第1 項之規定，固無證據能力。
(二)、被告之辯護人為被告辯稱：證人即告訴人乙○○於檢察官訊
    問時之證述，未經被告對質詰問，無證據能力云云。查上開
    證人於檢察官偵查時，經檢察官告以具結義務及偽證罪之處
    罰後，命證人朗讀結文後具結，於明確理解偽證罪之處罰規
    定後，仍為證述，且無顯不可信之情形，自得作為證據甚明
    。第按無證據能力之證據，固不得作為判斷之依據，其有證
    據能力者，亦須經合法調查程序，始得作為判斷之依據，此
    由刑事訴訟法第155 條第2 項規定：「無證據能力、未經合
    法調查之證據，不得作為判斷之依據」自明。又刑事訴訟法
    第166 條以下規定之交互詰問，屬人證調查證據程序之一環
    ，與證據能力係指符合法律規定之證據適格，亦即得成為證
    明犯罪事實存否之證據適格，其性質及在證據法則之層次並
    非相同。而被告、辯護人詰問權之行使與否，係有權處分，
    如欲行使，則證人於審判中，應依法定程序到庭具結陳述，
    並接受被告或辯護人等之詰問，其陳述始得作為認定被告犯
    罪事實判斷之依據（參照司法院釋字第582 號解釋），否則
    如未進行交互詰問之調查證據程序，讓被告或辯護人行使詰
    問權，則該有證據能力之證人陳述，即不得作為判斷之依據
    ，惟其原有之證據能力並不因而喪失。再按偵查係採糾問原
    則，由檢察官主導，重在合目的性之追求，而「詰問」乃偵
    查程序之一部，除預料證人、鑑定人於審判時不能訊問之情
    形外，檢察官可視實際情況，決定是否命被告在場，讓被告
    得親自詰問證人、鑑定人，此為刑事訴訟法第248 條所明定
    ，故刑事訴訟法第159 條之1 第2 項所指得為證據之被告以
    外之人於偵查中向檢察官所為之陳述，其證據能力不因偵訊
    證人、鑑定人當時被告不在場，未親自詰問證人、鑑定人而
    受影響，僅於審判期日該證據須經合法調查（包括交互詰問
    程序），始得作為判斷之依據，至於其審判中之證詞與偵查
    中陳述不一時，何者為可採，則屬證據證明力之問題（最高
    法院97年度台上字第603 號判決參照）。查本件證人乙○○
    於偵查中之證述，固未經被告反對詰問，然被告及檢察官嗣
    於本院準備程序時均請求詰問證人乙○○，且經本院於99年
    9 月14日審理時行交互詰問，既經於審判期日經合法調查，
    即應認有證據能力，是辯護人以上開證人於偵查中之證述，
    未經被告行使詰問，認無證據能力云云，依上開判決意旨，
    即無足採。
(三)、末按被告以外之人於審判外之陳述，雖不符前4 條之規定，
    而經當事人於審判程序同意作為證據，法院審酌該言詞陳述
    或書面陳述作成時之情況，認為適當者，亦得為證據。當事
    人或辯護人於法院調查證據時，知有第159 條第1 項不得為
    證據之情形，而未於言詞辯論終結前聲明異議者，視為有前
    項之同意。刑事訴訟法第159 條之5 定有明文。本案被告及
    其辯護人於本院審理時對於檢察官所提各項證據方法之證據
    能力除上述(一)、(二)部分外，均表示「沒意見」，且本案言詞
    辯論終結前，被告並未爭執被告以外之人於審判外之言詞或
    書面陳述，無證據能力，揆諸上開規定，應認被告及其辯護
    人已同意上開各該證據方法得作為證據，而本院審酌上開各
    該證據均非非法取得之證據，並無證據力明顯過低之情形，
    復經本院於審判期日就上開證據依法進行調查、辯論，依法
    自有證據能力，附此敘明。
二、訊據被告甲○○固不否認有於上開時、地與乙○○所駕駛大
    貨車發生碰撞，且確實有酒後駕車之事實，然矢口否認有何
    過失傷害犯行，並辯稱：係乙○○所駕駛貨車撞伊，伊當時
    行進之號誌是綠燈云云。惟查：
(一)、告訴人乙○○所駕駛之自用大貨車係臺北縣新莊市○○路往
    五股的方向，告訴人在中榮街等紅綠燈，等綠燈後直走到中
    原路時還是綠燈，就看到被告從左側很快速的闖紅燈衝過來
    ，告訴人因要閃避被告，方向盤往右急打，緊急剎車就翻車
    就壓在被告的車子上方，被告當時並沒有煞車的跡象，告訴
    人當時從車子爬出來，看到被告甲○○從中原路過來的路面
    上並沒有煞車痕跡等情，迭經證人即告訴人乙○○於偵查中
    及本院審理時結證在卷（見偵查卷第23、24頁，本院99年9
    月14日審理筆錄），反觀被告當時飲酒後已處於錯亂接近於
    麻痺狀態（詳如下述），並無作任何煞閃之舉措，顯未注意
    車前狀況，堪認被告當時確已因酒精作用，而影響其正常駕
    駛能力，而告訴人乙○○係發現甲○○所駕駛之自小客車自
    左側行來，即緊急往右大角度轉動方向盤避閃，又遭甲○○
    自小客車撞擊左前懸附近比車體質心低之部位，以致大貨車
    車身往左傾倒，此業經國立交通大學行車事故鑑定在案，有
    該大學事故鑑定意見書1 紙可按，是證人乙○○所證述之情
    節核與事實相符，應屬可採。
(二)、第按「汽車駕駛人有下列情形之一者，不得駕車：一、…。
    二、飲用酒類或其他類似物後其吐氣所含酒精濃度超過每公
    升0.二五毫克或血液中酒精濃度超過百分之0.0 五以上。三
    、…。」，道路交通安全規則第114 條第2 款有明文規定。
    法務部前於88年5 月10日邀集司法院刑事廳、交通部、行政
    院衛生署、內政部警政署及中央警察大學等相關單位決議，
    並參酌美國加州運輸部交通安全局所實驗之結果，以呼氣酒
    精濃度逾每公升含0.55毫克時，即得認為不能安全駕駛為認
    定標準，蓋因由美國、德國及日本等國家所進行之酒精濃度
    與精神狀態之測試實驗，呼氣中酒精濃度達每公升0.55毫克
    時，就人之生理方面，已產生視覺反應遲鈍、影像不能集中
    、同時不能看清前方路況及車旁照後鏡等狀況，其駕駛能力
    已受有影響，其肇事率已為一般正常人之十倍，有法務部88
    年5 月18日法88檢字第001669號函可資佐證；又人體呼氣中
    所含酒精濃度如為每公升0.25毫克，係相當於血液中酒精濃
    度（BAC ）百分之0.05，而血液酒精濃度對駕駛人駕駛能力
    、心理行為之影響略以：(一)BAC 達百分之0.03至百分之0.05
    時，對駕駛能力之影響為：多數駕駛人心境逐漸變幻不定，
    視覺與反應靈敏性減弱，對速度及距離的判斷力差；對心理
    行為之影響為：觀察力逐漸欠缺，心情漸趨輕鬆，自信心增
    加，多話，精神狀態處於陶醉感。(二)BAC 達百分之0.05 至
    百分之0.08時，對駕駛能力之影響為：反應遲鈍，駕駛能力
    受損，遲而不決或決而不行；對心理行為之影響為：情緒鬆
    弛，感情與行為趨向誇張，肌肉不協調，精神處於興奮狀態
    。(三)BAC 達百分之0.08至百分之0.15時，對駕駛能力之影響
    為：判斷力嚴重受到影響，體能與精神協調受損，駕駛之體
    能困難增加；對心理行為之影響為：產生情緒異常現象，步
    伐不平穩，言語不清，反應惡劣，記憶及判斷力受損，精神
    處於錯亂狀態。(四)BAC 超過百分之0.15時，對駕駛能力之影
    響為：視線搖晃，駕駛已進入恍惚狀態，判斷及理解遭到扭
    曲，駕駛不穩定；對心理行為之影響為：意識不明，嘔吐，
    站、走及講話困難，責任感喪失，精神處於麻痺狀態。(五)
    BAC 超過百分之0.5 時，對駕駛人能力之影響為：無法開車
    ；對心理行為之影響為：爛醉如泥，失去知覺可能致死，精
    神處於昏睡狀態之事實，亦有交通部運輸研究所90年9 月24
    日運安字第900005854 號函暨函附同所79年「駕駛人行為反
    應之研究—酒醉駕車對駕駛行為之分析研究」之研究資料數
    據可考。
(三)、查本案被告呼氣所含酒精成分係測得每公升0.73毫克，該數
    值查係BAC 百分0.146 ，依上開資料，被告駕駛能力應受有
    為：判斷力嚴重受到影響，體能與精神協調受損，駕駛之體
    能困難增加，且應有情緒異常現象，步伐不平穩，言語不清
    ，反應惡劣，記憶及判斷力受損，精神處於錯亂狀態之心理
    行為影響，且依資料被告之BAC 已近於百分之0.15，其精神
    狀況即接近於麻痺之狀態，而本件經證人乙○○於本院審理
    中證稱：當時被告還夾在車內，伊側面有看到被告，被告是
    有講話，但不清楚，語無倫次，有很重的酒味，等消防隊來
    救被告時，被告就一直罵髒話，神智已經不清楚了，被告當
    時的神情眼睛吊吊的，臉有紅等情觀之，並參酌證人乙○○
    稱被告係撞擊後約經2 小時始在醫院抽血測酒精濃度，而測
    得血液酒精濃度為146.3mg/dl，換算為呼氣所含酒精濃度猶
    高達0.73 mg/l ，且觀之卷附現場圖，被告所行經之路面均
    未留有任何煞車痕跡，證人乙○○亦證稱當時被告並無任何
    煞閃之舉措，業如前述，可證被告當時確因酒精影響已至精
    神處於錯亂並近於麻痺狀態，至為明確，亦足堪認被告當時
    確已因酒精作用，而影響其正常駕駛能力，其酒醉駕車，已
    達不能安全駕駛之程度，並因而闖紅燈肇事，至為明灼。
(四)、此外，復有臺北縣政府警察局舉發違反道路交通管理事件通
    知單影本、道路交通事故當事人酒精測定紀錄表、刑法第18
    5 條之3 案件測試觀察紀錄表、道路交通事故現場圖、道路
    交通事故調查報告表（一）（二）、現場照片12幀等附卷足
    憑。
(五)、綜合上情以觀，被告違背安全駕駛及過失傷害之犯行，均堪
    以認定。
三、核被告所為，係犯刑法第185 條之3 違背安全駕駛罪、第28
    4 條第1 項過失傷害罪。其所犯上開二罪，犯意有別，行為
    互殊，應予分論併罰。被告酒後無照駕駛自用小客車上路，
    並肇事致告訴人乙○○受傷，依法應負過失致人受傷之刑事
    責任，應依道路交通管理處罰條例第86條第1 項規定加重其
    刑。又被告於本件車禍事故發生後，因昏迷而為到場處理之
    救護人員將之送醫急救，迄至98年2 月26日始經警為之製作
    筆錄，尚難認其符合自首之要件，附此敘明。
四、檢察官雖以被告犯後態度惡劣且迄今尚未與告訴人達成和解
    ，原審量刑過輕云云為由，就過失傷害及公共危險均提起上
    訴；惟按關於刑之量定，係實體法上賦予法院得為自由裁量
    之事項，倘其未有逾越法律所規定之範圍，或濫用其權限，
    即不得任意指摘為違法，檢察官雖就原審法院適法範圍裁量
    權之行使為爭執，惟原審量定刑期部分，已審酌被告各種犯
    罪情狀，且具體表明所審酌之各項事由，並無失出，是檢察
    官稱原審就被告所犯過失傷害及公共危險均量刑過輕，請求
    從重量刑云云，為無理由，應駁回其上訴。
五、而原審認被告上揭過失傷害犯行，罪證明確，予以論罪科刑
    ，固非無見；然查，本件被告有闖紅燈之過失，已如前述，
    原審未查，疏未認定被告有闖紅燈之疏失，自有未洽。被告
    上訴指稱是告訴人闖紅燈撞伊汽車，伊並無何過失，雖無理
    由，惟原審判決過失傷害部分既有上述可議之處，即屬不能
    維持，應由本院管轄之第二審合議庭將該部分予以撤銷改判
    。爰審酌被告明知酒精成分對人之意識能力具有不良影響，
    酒後駕車對一般往來之公眾及駕駛人自身皆具有高度危險性
    ，既漠視自己安危，尤罔顧公眾安全，而於服用酒類後之呼
    氣酒精濃度達每公升0.73毫克，已處於不能安全駕駛之狀態
    ，仍駕駛自用小客車於路上行駛，終因酒後注意力降低，而
    闖越紅燈，且未注意車前狀況而與告訴人所駕駛之自用大貨
    車發生撞擊，致告訴人受有如事實欄所載之傷害情形；被告
    僅坦認酒後駕車部分，而否認有何疏失之犯後態度，且迄未
    能與告訴人達成和解以賠償其損害等一切情狀，量處如主文
    所示之刑，並諭知易科罰金之折算標準，以資儆懲。
據上論斷，應依刑事訴訟法455 條之1 第1 項、第3 項、第369
條第1 項前段、第364 條、第299 條第1 項前段，刑法第284 條
第1 項、第41條第1 項前段，道路交通管理處罰條例第86條第1
項，刑法施行法第1 條之1 ，判決如主文。
本案經檢察官姜麗君到庭執行職務。
中    華    民    國    99    年    10    月    5     日
                  刑事第十四庭  審判長法  官  吳幸娥
                                      法  官  廖欣儀
                                      法  官  傅明華
以上正本證明與原本無異
本判決不得上訴
                                      書記官  黃頌棻
中    華    民    國    99    年    10    月    5     日
附錄本案論罪科刑法條全文：
中華民國刑法第284 條（過失傷害罪）
因過失傷害人者，處6 月以下有期徒刑、拘役或5 百元以下罰金
，致重傷者，處1 年以下有期徒刑、拘役或5 百元以下罰金。
從事業務之人，因業務上之過失傷害人者，處1 年以下有期徒刑
、拘役或1 千元以下罰金，致重傷者，處3 年以下有期徒刑、拘
役或2 千元以下罰金。

司法院資訊處製作；財團法人民間司法改革基金會備份。
